臺灣臺中地方法院民事裁定
110年度事聲字第112號
異  議  人  洪秝湘即洪慶芳


相  對  人  林承頡  


上列當事人間確定訴訟費用額事件，異議人對於本院司法事務官
於民國110年11月30日所為之110年度司聲字第1658號裁定聲明異
議，本院裁定如下：
    主    文
原裁定命異議人應負擔之訴訟費用額超過如附表三所示之金額及
利息部分廢棄。
其餘異議駁回。
    理    由
一、按當事人對於司法事務官處理事件所為之終局處分，得於處
    分送達後10日之不變期間內，以書狀向司法事務官提出異議
    。但支付命令經異議者，除有第518條所定或其他不合法之
    情形，由司法事務官駁回外，仍適用第519條規定。司法事
    務官認前項異議有理由時，應另為適當之處分；認異議為無
    理由者，應送請法院裁定之。法院認第1項之異議為有理由
    時，應為適當之裁定；認異議為無理由者，應以裁定駁回之
    。前項裁定，應敘明理由，並送達於當事人，民事訴訟法第
    240條之4定有明文。經查，本院司法事務官於民國110年11
    月30日所為110年度司聲字第1658號確定訴訟費用額裁定（
    下稱原裁定），於110年12月3日送達異議人（見原審卷第29
    頁送達證書），異議人於110年12月7日對原裁定聲明異議，
    經司法事務官認其異議無理由，送請本院裁定，核與上開規
    定相符，合先敘明。
二、異議意旨略以：因相對人在本院109年度簡上字第249號（下
    稱二審）判決應給付異議人新臺幣（下同）17,000元，本件
    58,216元扣除17,000元後之金額為41,216元，且異議人並未
    同意送鑑定，故費用應由相對人負擔，因此原裁定錯誤，請
    重新裁定等語。
三、按法院未於訴訟費用之裁判確定其費用額者，第一審受訴法
    院於該裁判有執行力後，應依聲請以裁定確定之。聲請確定
    訴訟費用額者，應提出費用計算書、交付他造之計算書繕本
    或影本及釋明費用額之證書。依第1項確定之訴訟費用額，
    應於裁定送達之翌日起，加給按法定利率計算之利息。當事
    人分擔訴訟費用者，法院應於裁判前命他造於一定期間內，
    提出費用計算書、交付聲請人之計算書繕本或影本及釋明費
    用額之證書。他造遲誤前項期間者，法院得僅就聲請人一造
    之費用裁判之。但他造嗣後仍得聲請確定其訴訟費用額。當
    事人分擔訴訟費用者，法院為確定費用額之裁判時，除前條
    第2項情形外，應視為各當事人應負擔之費用，已就相等之
    額抵銷，而確定其一造應賠償他造之差額，民事訴訟法第91
    條、第92條及第93條分別定有明文。所謂訴訟費用，包括裁
    判費及民事訴訟法第77條之23至第77條之25所定之費用（包
    括訴訟文書之影印費、攝影費、抄錄費、翻譯費、證人及鑑
    定人日費、旅費及「其他進行訴訟之必要費用」）。另郵電
    送達費及法官、書記官、執達員、通譯於法院外為訴訟行為
    之食、宿、舟、車費，依民事訴訟法第77條之23規定則非屬
    訴訟費用之一部。再所謂法院未於訴訟費用之裁判確定其費
    用額者，第一審受訴法院於該裁判有執行力後，應依聲請以
    裁定確定之，係指法院已為訴訟費用之裁判，僅未確定其費
    用額而言。亦即訴訟費用之裁判中未確定其費用額之情形。
    是此一確定訴訟費用額之程序，僅在審究有求償權之一造當
    事人所開列之費用項目，及其提出支付費用之計算書等證據
    ，是否屬於訴訟費用之範圍，以確定應負擔訴訟費用之他造
    當事人所應賠償其訴訟費用之數額。至訴訟費用究應由何人
    負擔？按何比例負擔？悉依命負擔訴訟費用之確定裁判主文
    定之，不容於確定訴訟費用額之程序中，更為不同之酌定（
    最高法院98年度台抗字第705號裁定意旨參照）。經查：
　　1.兩造間請求損害賠償事件，經本院臺中簡易庭以109年度
      中簡字第672號（下稱一審）判決異議人全部勝訴，相對
      人不服提起上訴，經二審判決一審判決關於命相對人給付
      超過 17,000元部分暨訴訟費用之裁判等廢棄，並諭知訴
      訟費用由相對人負擔5%，異議人負擔95%；追加之訴訴訟
      費用由異議人負擔確定在案，此有異議人提出之二審判決
      在卷可憑，並經調卷查核無誤。              
　　2.依民事訴訟法第92條第2項前段規定，法院僅於他造遲誤
      提出費用計算書、交付聲請人之計算書繕本或影本及釋明
      費用額之證書時，始得就聲請人一造之費用裁判之。本件
      原審固於110年11月9日通知異議人於函到5日內，對相對
      人聲請確定訴訟費用額表示意見，並提出費用計算書、交
      付相對人之計算書影本及釋明費用額之證書（見原審卷第
      19頁）。然依另案二審判決之記載及原審嗣後查詢異議人
      戶籍住址結果，異議人住在臺中市○○區○○○街0巷0○0號，
      戶籍設於南投縣○○鄉○○路○段000號，此經調卷查核無訛，
      並有異議人個人基本資料在卷可憑（見原審卷第23頁）。
      原審上開通知卻對臺中市○○區○○路000號送達，而寄存於
      國光派出所（見原審卷第21頁）。異議人復陳明未收受上
      開通知，國光派出所則表示異議人迄未前往領取該通知（
      見本院卷第37、39頁電話紀錄），自難認原審已為合法之
      通知。則原審逕就相對人一造之費用確定之，核與民事訴
      訟法第92條第1項、第2項之規定不符，本院仍應依上開規
      定確定兩造應負擔或應賠償之訴訟費用額各為若干。
　　3.經審查上開一、二審損害賠償卷宗後，相對人墊付而應由
      異議人負擔之訴訟費用額，依附表一計算書確定為58,216
      元；異議人墊付而應由相對人負擔之訴訟費用額，依附表
      二計算書確定為193元。再依民事訴訟法第93條規定就兩
      造應負擔之費用於相等之額即193元抵銷後，確定異議人
      應賠償相對人之差額，並應依民事訴訟法第91條第3項規
      定，加給自裁定送達異議人之翌日起至清償日止，按法定
      利率即年息5%計算之利息如附表三所示。
　　4.至異議人雖以上開情詞置辯，然鑑定費為訴訟費用，業如
      前述，不因異議人是否同意送鑑定而有異，故附表一所示
      相對人預納之54,810元鑑定費及680元鑑定人旅費自為訴
      訟費用，應依二審判決主文，由異議人負擔95%。至於相
      對人經二審判決應給付異議人17,000元部分，並非訴訟費
      用，自不得扣除，異議人抗辯應扣除，並非可採。異議人
      另陳報：兩造間之訴訟，伊支出全部訴訟費用共計11,370
      元云云。惟依其提出之規費收據、證明書（見本院卷第51
      至65頁），僅其於109年2月26日所繳納之3,860元為一審
      之裁判費，應由相對人負擔5%如附表二所示外，異議人於
      110年9月24日所繳納之1,100元裁判費，為其於二審追加
      之訴之裁判費（見二審卷第379、386頁），雖屬於本件一
      、二審之訴訟費用，然依二審判決主文第6項，追加之訴
      訴訟費用由異議人負擔，是此筆款項自無須列入附表二。
      其餘單據為異議人所繳納之執行費、另案（本院108年度
      中小字第5835號等）之裁判費等，均非本件一、二審之訴
      訟費用，自不得列入附表二。
四、綜上所述，原裁定命異議人應負擔一、二審之訴訟費用額逾
    附表三本息部分，尚有未洽，異議意旨指摘原裁定不當，聲
    明廢棄，於逾上開金額本息部分，為有理由，應由本院予以
    廢棄，並改判如主文第1項所示。至逾此範圍之異議，則無
    理由，應予駁回。從而，本件異議為一部有理由，一部無理
    由，爰依民事訴訟法第240條之4第3項裁定如主文。
中　　華　　民　　國　　111 　年　　3 　　月　　9 　　日
                  民事第四庭    法  官  黃渙文
正本係照原本作成如不服本裁定應於送達後10日內向本院提出抗
告狀，並繳納抗告費新臺幣1,000元。
中　　華　　民　　國　　111 　年　　3 　　月　　9 　　日
                                書記官  游語涵
　　　　　　　　　　　　　　　　
附表一：相對人支出且得請求異議人賠償之費用計算書
      項      目 金額（新臺幣）     備             註 第二審裁判費 5,790元  台北市室內設計裝修商業同業公會鑑定費 54,810元  鑑定人證人日旅費 680元                  合  計 61,280元 均由相對人墊付 說明： 一、依二審確定判決，一、二審訴訟費用由相對人負擔5%，異議人負擔95%。 二、以上，相對人支出之訴訟費用共計61,280元，應由異議人負擔95%即58,216元（計算式：61280×95%＝58216）。   

附表二：異議人支出且得請求相對人賠償之費用計算書
      項      目 金額（新臺幣）     備             註 第一審裁判費 3,860元                  合  計 3,860元 由異議人墊付 說明： 一、依二審確定判決，一、二審訴訟費用由相對人負擔5%，異議人負擔95%。 二、以上，異議人支出之訴訟費用共計3,860元，應由相對人負擔5%即193元（計算式：3,860×5%＝193）。   

附表三：
 異議人應賠償相對人之訴訟費用額（新臺幣）          利           息 58,023元 自110年12月4日起至清償日止，按年息5%計算之利息。 說明： 異議人應賠償相對人之訴訟費用額為附表一之58,216元與附表二之193元抵銷後之差額即58,023元（58,216－193＝58,023），並自原裁定送達異議人即110年12月4日（原裁定於110年12月3日送達異議人，見原審卷第29頁送達證書）起至清償日止，按法定利率即年息5%計算之利息。